【裁判字號】    89,上易,4102
【裁判日期】    891117
【裁判案由】    竊盜
【裁判全文】
臺灣高等法院刑事判決                          八十九年度上易字第四一二號
    上  訴  人  臺灣板橋地方法院檢察署檢察官
    被      告  乙○○
右上訴人因被告竊盜案件，不服臺灣板橋地方法院八十九年度易字第三一五七號，中
華民國八十九年九月二十二日第一審判決 (起訴案號：臺灣板橋地方法院檢察署八十
九年度偵字第一五三六○號)提起上訴，本院判決如左：
    主  文
上訴駁回。
    理  由
一、公訴意旨略稱：被告乙○○於民國（下同）八十九年八月九日上午九時許，因沒
    錢吃飯，見甲○○位於台北縣土城市○○路四十號一樓之住宅家門未關，有機可
    乘，竟意圖為自己不法之所有，無故侵入甲○○之住宅（無故侵入住宅部分未據
    告訴），竊取置於辦公桌抽屜內之土地銀行支票一本，得手後正欲離去之際，適
    為甲○○發覺而將其捕獲，並報警處理。因認被告涉犯刑法第三百二十條第一項
    盜之罪嫌。
二、原審判決以本件被告乙○○前於八十九年六月十八日上午八時三十分許，在台北
    縣平溪鄉○○街一六一號前，趁擺設攤販賣魚之潘秀琴至冰箱取物之際，以徒手
    方式竊取潘女放置於塑膠籃內之現金新台幣（下同）二千二百二十七元，業經台
    灣基隆地方法院檢察署檢察官於八十九年六月二十三日提起公訴，台灣基隆地方
    法院並於同年七月三日繫屬，有台灣基隆地方法院檢察署檢察官八十九年度偵字
    第二五三五號起訴書及台灣基隆地方法院收狀戳附卷可稽。是台灣基隆地方法院
    繫屬之時間較原審本院繫屬日即八十九年八月二十一日在先，且本件被告竊盜之
    時間為八十九年八月九日，而台灣基隆地方法院受理被告竊盜之時間為八十九年
    六月十八日，二者犯罪時間緊接，且犯罪構成要件相同，顯係基於概括犯意反覆
    為之，為連續犯具有裁判上一罪之關係，為同一案件，依同一案件繫屬於有管轄
    權之數法院者，由繫屬在先之法院審判之，而依法不經言詞辯論諭知本件公訴不
    受理。
三、公訴人上訴意旨略以：按連續犯之概括犯意，係指其多次犯罪行為自始均在一個
    預定犯罪計劃以內，出於主觀上始終同一犯意之進行，若中途另有新犯意發生。
    縱所犯為同一罪名，究非連續其初發之意思，即不能成立連續犯。本件被告雖有
    多次竊盜犯行，然因被告為一無業遊民，平日在外遊盪，毫無收入，三餐無以為
    繼，其竊盜之動機亦屬多樣，且被告自承係因沒錢吃飯，始侵入甲○○之住宅內
    竊盜等語，則其竊盜之動機及犯意，顯係因無飯可吃所引起。原審判決並未說明
    被告有：「如沒錢或沒飯吃，就要偷東西之未來不確定竊盜行為認識」，亦未說
    明被告在無須行竊即可飽餐之情形有無中斷被告之竊盜概括犯意，即判決本件公
    訴不受理，似嫌速斷等語。
四、經查，被告乙○○於八十九年六月十八日在台北縣平溪鄉○○街一六一號前係竊
    取他人之現金二千二百二十七元，而於本件即八十九年八月九日再度因缺錢沒飯
    吃而偷竊，亦據公訴人於起訴書中載明，被告於原審調查中並稱伊因沒有工作，
    身上沒錢就偷東西，在二十歲之後就開始偷竊等語（詳原審卷第六頁筆錄），另
    參酌被告在原審中供稱伊父親已七十一歲，沒有工作，母親已過世；被告兄謝進
    義於原審中亦到庭証稱被告因有中度智障，自小未受教育，父親原為礦工，現因
    年紀大無法照顧被告，母親則已去世，伊與兄長二人在外工作賺錢定時寄錢回家
    ，但被告因無人照顧常不在家等情（詳原審卷第六十六、六十七頁筆錄），以上
    被告及被告兄長之供述內容可知，被告因智能不足未受教育而在外遊盪，平日沒
    錢吃飯即思及偷竊，已反覆多次如此，則於被告之心意中，當已有「沒錢吃飯即
    偷竊」之最原始求生本能想法，應堪認定，核其有竊盜之概括犯意，亦足認定，
    原審以被告上開二次竊盜犯行，係基於概括犯意，認定該二次犯行乃連續犯之裁
    判上一罪，核屬有據，原審以前案既繫屬在先，本件繫屬在後，而依法為本件公
    訴不受理判決，核無違誤。公訴人上訴指摘原判決不當，核無理由，其上訴應予
    駁回，因本件係對於原審諭知不受理判決上訴，本院認上訴為無理由而駁回上訴
    之案件，爰不經言詞辯論為之，附此敘明。
據上論結，應依刑事訴訟法第三百六十八條、第三百七十二條，判決如主文。
中      華      民      國    八十九    年     十一     月     十七     日
                            台灣高等法院刑事第二十庭
                                    審判長法  官  葉  麗  霞
                                          法  官  王  炳  梁
                                          法  官  黃  瑞  華
右正本證明與原本無異。
不得上訴。
                                          書記官  秦  仲  芳
中 華    民    國    八十九    年        十一    月          二十    日


司法院資訊處製作；財團法人民間司法改革基金會備份。
